臺灣新竹地方法院民事裁定　九十一年再字第二號
　　再審原告　　天○○
　　再審被告　　Ｈ○○○
　　　　　　　　亥○○
　　　　　　　　Ｊ○○○
　　　　　　　　卯○○
　　　　　　　　Ｌ○○
　　　　　　　　Ｋ○○
　　　　　　　　酉○○
　　　　　　　　庚○○
　　　　　　　　Ｃ○○○
　　　　　　　　黃○○
　　　　　　　　Ｉ○○
　　　　　　　　Ｅ○○
　　　　　　　　Ａ○○
　　　　　　　　乙○○○
　　　　　　　　寅○○
　　　　　　　　午○○
　　　　　　　　己○○
　　　　　　　　甲○○
　　　　　　　　未○○
　　　　　　　　巳○○
　　　　　　　　丑○○
　　　　　　　　宇○○
　　　　　　　　玄○○○
　　　　　　　　申○○
　　　　　　　　子○○
　　　　　　　　宙○○
　　　　　　　　辛○○
　　　　　　　　辰○○
　　　　　　　　Ｄ○○
　　　　　　　　Ｇ○○
　　　　　　　　Ｆ○○
　　　　　　　　癸○○
　　　　　　　　地○○
　　　　　　　　壬○○
　　　　　　　　Ｂ○○
　　　　　　　　戌○○
　　　　　　　　丁○○
　　　　　　　　戊○○
　　　　　　　　丙○○
右當事人間請求分割共有物事件，再審原告對於本院八十六年度訴字第二七三號分割
共有物事件於民國八十八年九月十日所為之確定判決提起再審之訴，本院裁定如左：
    主      文
再審之訴駁回。
再審訴訟費用由再審原告負擔。
    理      由
一、按再審之訴，應於三十日之不變期間內提起。前項期間，自判決確定時起算，但
    再審之理由知悉在後者，自知悉時起算；又再審之訴不合法者，法院應以裁定駁
    回之，民事訴訟法第五百條第一項、第二項前段及第五百零二條第一項分別定有
    明文。是提起再審之訴之原告，如主張其再審理由知悉在後者，應就所主張之事
    實負舉證之責任（最高法院三十年度抗字第四四三號判例參照）。
二、本件再審意旨略以：查原判決對於兩造原共有坐落苗栗縣後龍港段東西小段十號
    土地（下稱系爭土地）原物分割時，考量分割系爭土地部分共有人占有現況使用
　　情形及經濟效益，對於（１）被告癸○○、Ｆ○○、Ｇ○○等人使用建物屋齡、
　　僅一、二十年應予保留，而就地分割保留建物將基地分割給渠等人，以求對土地
　　之利用更能符合經濟效益之考量，（２）僅拆除被告地○○一層磚造平房，因為
　　該屋之屋齡已有四十年且無人居住，右西側屋簷塌陷，牆壁多所龜裂，甚為老舊
　　之情，且被告地○○亦曾表示同意在土地上留設通路，而認地○○所有上開房屋
　　並無多大之保留價值，且將通路設於如附圖Ｐ部分之位置，應屬符合最多數共有
　　人之經濟利益，以上詳見原判決書第二十二─二十四頁，（３）但對於為什麼再
　　審原告建物同樣是僅一、二十年二層樓加強磚造（即門牌新民里東社路十三之二
　　號）且原判決審理時有人居住，該屋佔用面積０˙００七四公頃，位於可分得持
　　分面積０˙００一０六公頃範圍，此有原法院囑託苗栗縣竹南地政事務所有八十
　　六年五月三十日土地複丈使用分割圖及八十八年二月二十三日兩者相套繪圖，原
　　判決未予斟酌此項有利原告證據，未就地分割，判決必須將該屋全部拆除，將土
　　地分配改被告林順煌，而另分配在左旁空地給原告？至於使用現況圖表示Ｇ部分
　　乃訴外人劉勤輝所有建物，劉勤輝非系爭土地共有人，劉勤輝早晚要拆除該建物
　　者，該建物並非被告林順煌所有，原判決使用現況圖所載與事實不符，誤載為被
　　告林順煌所有，讓人誤解因分割而拆除建物不只原告一人。判決書認定事實有誤
　　，且對被告癸○○等人使用建物，就地分配土地不用拆除，特別交代理由，對原
　　告建物必須拆除未載任何理由，以上有使用現況圖、分割圖套繪圖、原判決書為
　　憑，顯見有前揭再審之理由而提起本件起訴。且原告未收到判決書不知原判決結
　　果，判決書所載原告地址苗栗縣後龍鎮○○○路十五鄰下浮尾七號是訴外人陳鉛
　　發所有，非原告居所原告一直未受轉交該判決書，（１）訴外人陳鉛發為選東明
　　里農會代表，原告妻及原告謝春貴是將戶籍遷至陳鉛發住處，原告為農會代表選
　　舉將印章交給陳鉛發，關於農會代表選舉之事由陳鉛發全權代理。是陳鉛發持有
　　原告印章，原告住處係向陳鉛發自八十四年不定期租賃東明里十三鄰下浮尾二十
　　四支九號房屋。以上情事有證人陳鉛發及租賃契約為憑。苗栗縣後龍鎮○○○路
　　十五鄰下浮尾七號，是原告為農會代表選舉而將住所遷至該處，該處乃行政上戶
　　籍地。原告實際住所為租屋處。（２）關於原判決審理中原告未曾指定陳鉛發為
    送達代收人，亦未曾呈報陳鉛發住所為送達處所為送達處所，且原審以Ｂ○○呈
    報下浮尾七號為原告地址，據再審被告Ｂ○○之聲請，准由其一造辯論而為判決
    ，其訴訟程序有為民事訴訟法第一百三十六條及第一百三十七條規定，自有重大
    瑕疵等語。
三、本件再審原告係主張對於本院八十六年度訴字第二七三號分割共有物事件於民國
    八十八年九月十日之確定判決不服，提起再審之訴。經查，本院依職權調閱本院
    八十六年度訴字第二七三號卷宗，該判決係於八十八年九月十日判決，並於八十
    八年十月四日送達於再審原告而告確定，再審原告雖主張其未收受該判決書，該
    送達處所僅為其戶籍地，並非其居所云云；惟查，原事件之原告於起訴狀陳明再
    審原告之住所為苗栗縣後龍鎮○○○路十五鄰下浮尾七號，經本院向該處所送達
    第一次言詞辯論期日通知書，經再審原告本人收受，再審原告本人並於八十六年
    四月三日第一次言詞辯論期日到場，有各該送達證書、報到單附卷可稽，且其後
    分別於八十六年五月三十日、八十六年九月二十三日、八十六年十一月十八日、
    八十七年三月十二日、八十七年十一月二十五日、八十七年十二月三十一日、八
    十八年二月十一日、八十八年四月六日、八十八年四月二十九日、八十八年六月
    八日、八十八年八月二十四日之言詞辯論期日通知書，亦均由再審原告本人收受
    ，且該由再審原告本人收受之通知書，除蓋有再審原告本人之印章外，亦有由再
    審原告本人親自簽名收受者，且再審原告並分別於八十六年十一月十八日、八十
    七年三月三十一日、八十七年十一月五日之言詞辯論期日親自到庭，且於八十七
    年十一月五日之言詞辯論期日，再審原告本人並表明同意分割之意見且簽名無誤
    ，有各該送達證書、報到單、言詞辯論筆錄在卷可憑。再者，本院曾就原事件再
    開辯論，而該再開辯論之裁定亦經再審原告本人於八十八年七月二日收受無訛，
    有送達證書附卷足參；而八十八年三月十一日之言詞辯論期日通知書雖曾經再審
    原告之表兄陳鉛發以同居人身分代為收受，然其後之言詞辯論期日通知書、書狀
    繕本送達亦均由再審原告本人親自簽名或蓋章收受，且八十七年十一月五日之言
    詞辯論期日通知書亦曾經再審原告之妻以同居人身分代為收受，足認該送達處所
    確為再審原告之住居所，判決書之送達並無何違法情事，遑論再審原告於其本人
    到庭時並未聲明送達處所有誤或變更送達處所，復未於再審書狀內表明已遵守不
    變期間之證據，且再審原告於再審書狀亦不否認該送達處所為其戶籍所在地，對
    其另有租賃處所一節又未舉證以實其說，是再審原告以送達處所有誤為由，主張
    判決書之送達不合法，其係於九十年八月二十二日執行時始知悉云云，自無理由
    。該判決書既於八十八年十月四日合法送達，提起再審之訴之三十日不變期間自
    應自該時起算，而再審原告遲至九十年九月十日始向台灣苗栗地方法院提起本件
    再審之訴，自已逾首揭民事訴訟法規定三十日不變期間，其再審之訴不合法，應
    予駁回。
四、依民事訴訟法第五百零二條第一項、第九十五條、第七十八條，裁定如主文。
中　　　華　　　民　　　國　　九十一　　年　　　二　　　月　　 十八 　　日
                                  臺灣新竹地方法院民事第二庭
~B法　　　官　林南薰
右為正本，係照原本作成。
本裁定不得抗告。
~B法院書記官　林淑瑜
中　　　華　　　民　　　國　　九十一　　年　　　二　　　月　　 十八 　　日
